【裁判字號】    99,上訴,1473
【裁判日期】    990907
【裁判案由】    毒品危害防制條例
【裁判全文】
臺灣高等法院刑事判決                99年度上訴字第1473號
上  訴  人
即  被  告  乙○○
選任辯護人  羅美玲律師
上列上訴人因毒品危害防制條例案件，不服臺灣桃園地方法院98
年度訴字第820號，中華民國99年3月19日第一審判決（起訴案號
：臺灣桃園地方法院檢察署97年度偵字第16123號），提起上訴
，本院判決如下：
    主  文
原判決撤銷。
乙○○無罪。
    理  由
一、公訴意旨略以：被告乙○○明知海洛因係屬毒品危害防制條
    例第2條第2項第1款之第一級毒品不得販賣，竟於民國96年1
    月1日凌晨某時，在桃園縣中壢市○○路，提供第一級毒品
    海洛因10小包（毛重3.17公克）予丙○○（另行起訴），以
    換取丙○○所有車號為HW─2073號之自用小客車乙輛。迨同
    日晚間11時許，丙○○因持有上開毒品在桃園市○○路與博
    愛路口遭警查獲時，乃供出上情，因認被告乙○○涉犯毒品
    危害防制條例第4條第1項販賣第一級毒品罪嫌。
二、按刑事訴訟法第308 條規定：「判決書應分別記載其裁判之
    主文與理由；有罪之判決並應記載犯罪事實，且得與理由合
    併記載。」，同法第310條第1款規定：「有罪之判決書，應
    於理由內分別情形記載左列事項：一、認定犯罪事實所憑之
    證據及其認定之理由。」，及同法第154條第2項規定：「犯
    罪事實應依證據認定之，無證據不得認定犯罪事實。」揆諸
    上開規定，刑事判決書應記載主文與理由，於有罪判決書方
    須記載犯罪事實，並於理由內記載認定犯罪事實所憑之證據
    及其認定之理由。所謂認定犯罪事實所憑之「證據」，即為
    該法第154條第2項規定之「應依證據認定之」之「證據」。
    職是，有罪判決書理由內所記載認定事實所憑之證據，即為
    經嚴格證明之證據，另外涉及僅須自由證明事項，即不限定
    有無證據能力之證據，及彈劾證人信用性可不具證據能力之
    彈劾證據。在無罪判決書內，因檢察官起訴之事實，法院審
    理結果，認為被告之犯罪不能證明，而為無罪之諭知，則被
    告並無檢察官所起訴之犯罪事實存在，既無刑事訴訟法第15
    4條第2項所規定「應依證據認定之」事實存在，因此，判決
    書僅須記載主文及理由，而理由內記載事項，為法院形成主
    文所由生之心證，其論斷僅要求與卷內所存在之證據資料相
    符，或其論斷與論理法則無違，通常均以卷內證據資料彈劾
    其他證據之不具信用性，無法證明檢察官起訴之事實存在，
    所使用之證據並不以具有證據能力之證據為限，是以本件被
    告既經本院認定犯罪不能證明，本判決即不再論述所援引有
    關證據之證據能力，合先敘明。
三、按犯罪事實應依證據認定之，無證據不得認定其犯罪事實。
    又不能證明被告犯罪者，應諭知無罪之判決，刑事訴訟法第
    154 條第2 項、第301 條第1 項，分別定有明文。再按事實
    之認定，應憑證據，如未能發現相當證據，或證據不足以證
    明，自不能以推測或擬制之方法，為裁判基礎；且認定不利
    於被告之事實須依積極證據，苟積極證據不足為不利於被告
    事實之認定時，即應為有利於被告之認定；另認定犯罪事實
    所憑之證據，雖不以直接證據為限，間接證據亦包括在內，
    然無論直接證據或間接證據，其為訴訟上之證明，須於通常
    一般之人均不致有所懷疑，而得確信其為真實之程度者，始
    得據之為有罪之認定，倘其證明尚未達到此一程度，而有合
    理之懷疑存在，無從使事實審法院得有罪之確信時，即應由
    法院為諭知被告無罪之判決（最高法院40年臺上字第86號、
    76年臺上字第4986號判例意旨參照）。又按刑事訴訟法第16
    1條已於民國91年2月8日修正公布，其第1項規定：檢察官就
    被告犯罪事實，應負舉證責任，並指出證明之方法。因此，
    檢察官對於起訴之犯罪事實，應負提出證據及說服之實質舉
    證責任。倘其所提出之證據，不足為被告有罪之積極證明，
    或其指出證明之方法，無從說服法院以形成被告有罪之心證
    ，基於無罪推定之原則，自應為被告無罪判決之諭知（最高
    法院92年度台上字第128號判例意旨參照）。
四、公訴意旨認被告涉犯販賣第一級毒品罪嫌，無非係以證人丙○○、程瑞棋之證詞及丙○○簽名之讓渡書、扣案之海洛因
    10包、法務部調查局毒品鑑定書、臺灣桃園地方法院檢察署
    檢察官96年度毒偵字第415號起訴書等件，為其主要論據。
    訊據被告乙○○固坦承前受丙○○委託送修車牌號碼HW-207
    3號小客車，至96年1月1日經丙○○簽立讓渡書同意移轉該
    車，而取得該車所有權等情不諱，惟堅決否認有何販賣第一
    級毒品海洛因犯行，辯稱：因丙○○並未支付修車費用，由
    伊代為墊付該車修理費新臺幣（下同）2萬元，於同日再以
    現金3萬元交付丙○○，故其係支付共5萬元代價向丙○○購
    得該車，並無以該車為對價販賣海洛因10包予丙○○，簽立
    讓渡書時係證人甲○○、張玉珍等人在場，證人程瑞棋並未
    在場，伊與丙○○有感情、金錢糾紛，丙○○曾主動至監獄
    接見伊，要求伊還錢即可幫忙處理本案，丙○○之指證不實
    應係挾怨報復等語。辯護人辯護稱：被告僅有施用第二級毒
    品甲基安非他命，並無施用海洛因，不可能臨時以海洛因與
    證人丙○○換車，證人程瑞棋歷次證述前後不一，不足採信
    ，丙○○因該部小客車有許多罰金、牌照稅沒繳，藉此勒索
    、報復被告，所為指控並非事實等語。
五、本院查：
(一)按施用毒品者，其所稱向某人購買（或受讓）之供述，須補
    強證據以擔保其供述之真實性。良以施用毒品者其供述之憑
    信性本不及於一般人，況施用毒品者其供出來源，因而破獲
    者，法律復規定得減輕其刑，其有為偵查機關誘導、或為邀
    輕典而為不實之陳述之可能，其供述之真實性自有合理之懷
    疑。是最高法院一貫之見解，認施用毒品者關於其向某人購
    買（或受讓）毒品之供述，必須補強證據佐證，以擔保其供
    述之真實性，俾貫澈刑事訴訟無罪推定及嚴格證明之基本原
    則。而所謂補強證據，指其他有關證明施用毒品者之關於毒
    品交易之供述真實性之相關證據而言，必須與施用毒品者關
    於毒品交易之供述，具有相當程度之關連性，而足使一般人
    對施用毒品者關於毒品交易之供述，並無合理之懷疑存在，
    而得確信其為真實，始足當之（最高法院94年度台上字第20
    33號判決意旨參照）。又毒品危害防制條例第4條之販賣毒
    品罪，以行為人有營利之目的（意思），而販入或賣出該毒
    品或二者兼而有之者，為其構成要件，則行為人有無營利目
    的，自須依卷內相關事證，依嚴格證明法則判斷之。
(二)證人丙○○雖於97年7月12日警詢及97年8月14日偵查及原審
    99年1月19日審理時證稱曾以前開小客車向被告換取第一級
    毒品海洛因10包等情（見97年度偵字第16123號卷第24至28
    頁、第50至52頁、原審卷第152至158頁），然觀諸證人丙○○自96年1月1日為警查獲後，歷次警偵訊及原審供述、證述
    有關查扣第一級毒品海洛因10包之來源並不一致。(1)96年1
    月2日警詢筆錄供稱：警方在我褲子右邊口袋查獲到的海洛
    因是我的，所持有之海洛因是向一位綽號「水哥」之男子（
    年籍不詳）購買，都是我主動打電話給水哥，聯絡電話
    0000000000，一包價格新台幣六仟元，重約一公克等語（見
    本院卷第82頁反面）；…海洛因是於96年1月1日下午四時許
    在桃園市○○路與民族路路口購買新台幣六仟元的海洛因，
    我自己一個人騎車向水哥購買的，共向他購買過三次，每次
    都是我一個人前往購買等語（見本院卷第84頁）。(2)於96年
    1 月2日偵訊筆錄供稱：最後一次施打毒品是在昨天下午6時
    30 分許在我台北縣鶯歌鎮住處內，扣案毒品是我的等語（
    見本院卷第94頁）。(3)原審96年度訴字第863、948號案件96
    年5 月15日審理時供稱：96年1月1日被查獲時扣案之海洛因
    都是我的，我在警詢中有供出毒品上游謝良坤，經警查獲，
    是否可以減輕等語（見本院卷第62頁）。(4)於97年7月12日
    警詢指稱：93年10月間因我所有之HW-2073號自用小客車壞
    掉，停在路邊不能使用，乙○○就跟我說他有認識修車廠，
    他幫我將車拖去修，後來我問他說車子在哪裡，他就不告訴
    我車子在哪裡，並稱要車子可以，要拿安非他命給他用，後
    來就一直避不見面，我一直找不到乙○○和車子，一直到96
    年1 月1日乙○○在中壢市○○路附近被我遇到，因他身上
    剛好有毒品，他就跟我提議將我的自用小客車讓給他跟他交
    換毒品，當時我想車子也要不回來，就答應他的提議用小客
    車跟他交換海洛因1包（毛重3.17公克），我當場並簽立一
    張讓渡書給乙○○，於回桃園的路上就被桃園分局查獲等語
    （見97年度偵字第16 123號卷第24至28頁）；(5)於97年8月
    14日偵查中證稱：
    當時我跟他表哥在一起，我的車壞了，他很好心，說他有認
    識修車廠，可以找人修，他也這樣做了，但後來車沒有還給
    我，當時我沒有錢付修車費，但當我有錢時，他不告訴我車
    在哪裡，因為我拿不回車子，他說如果我要車子，要我拿安
    非他命去換，96年1月間某日，我跟我一個朋友去找他，應
    該是要跟他拿毒品，那時我毒癮發了，那時他有毒品，我想
    說車子也要不回來，所以當場答應他。當時我是用注射的，
    他給的量可以讓我施打多次，但沒想到才在路上，被警察查
    獲。（問：當天晚上你在何處跟乙○○換毒品？）在他中壢
    民權路之前住的地方。我朋友叫程瑞棋，（問：與乙○○換
    毒品時，程瑞棋在旁邊？）是，他知道我們交換毒品，前案
    想到說被抓就被抓了，不需要說這樣多，但這次牽涉到車子
    。他給我一包，但我把他分裝成每次施打的量等語（見同上
    偵卷第51至52頁）；(6)於99年1月19日原審審理時證稱：我
    被查獲海洛因，但是數量我忘記了，有很多包，就是一包一
    包小包的，約有7-8包。還有程瑞棋被查獲，就是我們兩人
    被查獲。被查獲的海洛因，是我用一台車跟乙○○換的。那
    是一台小台的march轎車，是白色的。就是直接用車換毒品
    。
    沒有再付其他金錢。交換毒品的時間就是被抓之前幾個小時
    ，就是被查獲當天，我是晚上11點多被抓，在那之前的幾個
    小時。我換的時候也是天黑的時候。換的地點在中壢，在乙○○以前的舊家，但是路名我忘記了。車子之前已經壞掉了
    ，是乙○○幫我把車牽去修，但乙○○一直不告訴我車子牽
    去哪裡修，所以我沒有辦法拿回車子，後來被查獲當天，遇
    到乙○○，是我跟朋友程瑞棋一起去乙○○的舊家裡面，因
    為我有毒癮，當時是想要找乙○○拿海洛因來用，但是我又
    沒有錢，所以乙○○就說不能白給，要我用車子來換毒品，
    我想說車子反正也拿不回來，所以就答應。乙○○有叫我寫
    一張讓渡書，那是寫在一張黃色的牛皮紙袋後面。但我不記
    得有無交付其他車籍文件，還是行照、駕照。就是寫在一張
    黃色信封袋，那是車子的原始資料。可是牛皮紙袋裡面有無
    裝東西，我現在已經不記得了，牛皮紙袋是我帶去的。（問
    ：你方才所稱毒品與車子交換的過程，程瑞棋都在旁邊？）
    是的。還有一個甲○○。甲○○不是跟我與程瑞棋去的，他
    好像是本來就在乙○○家裡等語（見原審卷第152至158頁）
    。
(三)又證人程瑞棋固於97年9月4日偵查及原審99年1月19日審理
    時證述有目擊丙○○以上開小客車為對價與被告換取海洛因
    之事實，惟審諸證人程瑞棋自96年1月1日為警查獲後，歷次
    警偵訊及原審供述、證述關於丙○○持有扣案第一級毒品海
    洛因10包之來源等節亦有齟齬之處。(1)96年1月2日警詢時供
    稱：今日由丙○○騎機車載我行經桃園市○○路與博愛路口
    被警方攔檢盤查查獲，查到的海洛因是丙○○的，我沒有與
    丙○○一起施打毒品，丙○○所持有之海洛因不知是向何人
    購買等語（見本院卷第86頁）；我不知道丙○○身上有毒品
    ，大約上星期在丙○○台北縣鶯歌家中一起施用海洛因，我
    會打電話問丙○○有無毒品，如果他有毒品，我就到他家施
    用，我不知道丙○○之毒品來源等語（見本院卷第88頁反面
    ）。(2)96年1月2日偵查時供稱：扣案毒品是丙○○的等語（
    見本院卷第94頁反面）。(3)97年9月4日檢察官偵查時證稱：
    被查獲前二天有去過中壢，跟丙○○一起去，去找乙○○，
    找乙○○吸毒，我沒有跟他買過毒品，是他請我用，96年1
    月1日晚間丙○○被查獲10包海洛因，（問：是否知道他的
    海洛因從何處取得？）我是被查獲時才知道他身上有海洛因
    （問：丙○○說被查獲前他陪你去中壢乙○○，當時你們在
    施用毒品，他因為提藥，所以跟乙○○要，乙○○說要藥可
    以，但要拿之前的車來換，當時你在旁邊」，是否有此事？
    ）有，我當時在旁邊，我剛剛說不曉得，是說不曉得他帶在
    身上，但我知道他是用之前的車跟乙○○換來的，當時我們
    正在提藥，丙○○跟乙○○要海洛因注射，但乙○○拒絕，
    丙○○說以他的車子跟乙○○換，當時乙○○還拿一張紙給
    丙○○簽，內容大約就是車子轉讓書，丙○○住大溪時我看
    過車子，是深色的等語（見第16123號偵卷第57至58頁）。
    (4)於原審審理時證稱：（問：有無於96年1月1日晚上於桃園
    市○○路與博愛路口為警查獲毒品案件？）有，還有丙○○
    ，我們是一起被查獲，沒有別人。查獲當時有毒品海洛因，
    是在丙○○身上，數量不記得了。丙○○所持有的毒品，是
    我們被查獲當天我和丙○○去中壢的時候，去找乙○○，從
    乙○○那邊來的。我與丙○○去中壢，哪個地方不記得了，
    是去一個房子裡面，當場有丙○○、乙○○與我三人，沒有
    其他人。是在查獲之前沒有幾個小時去中壢的，是晚上去中
    壢的。會去中壢沒有誰約誰，就只是一起出去。去到中壢後
    ，我、丙○○、乙○○，我們三人一起吸毒，一起吸安非他
    命，他們兩人聊天就有聊到要拿海洛因，後來不知道為何說
    的，就說要用車子換毒品，應該是丙○○提議要用車換毒品
    ，但我不確定是誰提議的，而車子是丙○○的。丙○○提議
    之後，乙○○有答應，還有寫轉讓書，但是那張轉讓書是用
    一張好像廢紙寫的，寫得不是很正式的轉讓書，內容應該是
    丙○○寫的。寫完之後，乙○○就給丙○○一包海洛因。當
    天我們去中壢，並沒有開車去。我知道丙○○有毒品，可是
    我不知道丙○○有帶在身上。因為過程中，我與丙○○拿到
    海洛因離開中壢之後，我們還有去我位於桃園市○○街的家
    ，我不知道丙○○有沒有把毒品放在我家或帶在身上。從中
    壢離開之後，都在我長壽街的住處，也是在吸毒，後來我要
    上班，丙○○就騎車載我去上班處所，結果遇到臨檢被查獲
    。（問：你說你在你的住處，施用的毒品是什麼？）也是海
    洛因，就是從乙○○那邊拿到的海洛因。（問：知道丙○○
    的車是什麼樣的車子？）是深色的轎車，可是我不知道是什
    麼牌子的，是深藍或是深綠的車子。我有看過，之前我去丙○○住在大溪的家裡有看過那台車。（問：你們當天去中壢
    、回桃園，交通工具為何？）我不確定是騎摩托車或是坐計
    程車。（問：從你桃園長壽街的住處出來，到被查獲時，交
    通工具為何？）是騎摩托車。乙○○拿海洛因給丙○○時，
    是一大包，還沒有分裝好。是拿到之後分裝的，但不確定是
    在當場或是拿到我的住處才分裝的。（問：你剛剛提到說他
    們簽的讓渡書，是乙○○與丙○○簽的讓渡書，形式上不是
    很正式，那麼特徵你記得？）像是隨便拿一張廣告紙，在背
    面寫的。那張紙是平整還是皺摺，我沒有印象等語（見原審
    卷第165頁至第167頁）。
(四)復查證人丙○○、程瑞棋雖均證稱是以丙○○所有之小客車
    為對價與被告交易毒品海洛因云云，惟互核渠二人上開證述
    各節，仍有下列歧異之處。(1)關於96年1月1日證人丙○○與
    被告見面及向被告購買海洛因之原因，證人丙○○證稱：96
    年1月間某日，我跟我一個朋友去找他，應該是要跟他拿毒
    品，那時我毒癮發了，那時他有毒品，我想說車子也要不回
    來，所以當場答應他，被查獲當天，遇到乙○○，是我跟朋
    友程瑞棋一起去乙○○的舊家裡面，因為我有毒癮，當時是
    想要找乙○○拿海洛因來用，但是我又沒有錢，所以乙○○
    就說不能白給，要我用車子來換毒品，我想說車子反正也拿
    不回來，所以就答應等語（見第16123號偵卷第51頁、原審
    卷第153頁）。證人程瑞棋證稱：被查獲前二天有去過中壢
    ，跟丙○○一起去，去找乙○○，找乙○○吸毒，我沒有跟
    他買過毒品，是他請我用…，當時我們正在提藥，丙○○跟
    乙○○要海洛因注射，但乙○○拒絕，丙○○說以他的車子
    跟乙○○換，當時乙○○還拿一張紙給丙○○簽，內容大約
    就是車子轉讓書；是在查獲之前沒有幾個小時去中壢的，是
    晚上去中壢的。會去中壢沒有誰約誰，就只是一起出去。去
    到中壢後，我、丙○○、乙○○，我們三人一起吸毒，一起
    吸安非他命，他們兩人聊天就有聊到要拿海洛因，後來不知
    道為何說的，就說要用車子換毒品，應該是丙○○提議要用
    車換毒品，但我不確定是誰提議的，而車子是丙○○的，丙○○提議之後，乙○○有答應，還有寫轉讓書等語（見第
    1612 3號偵卷第57至58頁、原審卷第165頁反面）。(2)關於
    本件毒品交易在場之人，證人丙○○證稱：除渠等三人外，
    還有一個甲○○在場等語（見原審卷第153頁反面）、證人
    程瑞棋則證稱：只有被告、丙○○、我三人（見原審卷第
    165頁反面）。關於證人丙○○作為交易對價之小客車顏色
    、外型，證人丙○○稱是一台小台的march轎車，是白色的
    車（見原審卷第152頁），證人程瑞棋證稱：是深色的轎車
    ，大台有尾巴的車，不像march沒有尾巴的車（見原審卷第
    166、16 7頁）。(4)本件毒品交易時證人丙○○與被告所寫
    讓渡書外觀、樣式，證人丙○○證稱：是寫在一張黃色的牛
    皮紙袋後面（見原審卷第153頁）。證人程瑞棋證稱：隨便
    拿一張廣告紙在背面寫（見原審卷第167頁）。
(五)再依證人即丙○○指稱本件毒品交易時在場之人甲○○於原
    審審理時證稱：認識丙○○，（問：有無曾經看過乙○○與
    丙○○在說車子讓渡的事情？）我知道。因為那天說車子的
    事情，是我開車載丙○○過去的。我從桃園南崁開車去中壢
    陸光六村那邊，那邊應該是張素珍的地方，但我不確定張素
    珍的名字怎麼寫或怎麼唸。我是以前和張一起關過。車上只
    有載丙○○。到了陸光六村那邊，碰到乙○○與很多人，那
    些人好像有在賭博，而且還剛散場。裡面我認識的只有乙○○與張素珍。（問：在陸光六村的什麼地方說車子讓渡的事
    情？）好像是2樓還是3樓。講讓渡的過程我在。因為那天要
    過去找乙○○時，是丙○○問我乙○○的電話，我問丙○○
    為何要乙○○的電話，丙○○說想問問看乙○○有無錢，那
    時我知道丙○○與乙○○有點男女關係，我就開玩笑說為何
    要向乙○○拿錢，丙○○說車子借乙○○開，而且車子被乙○○拿去修，修很久都沒有拉回還給丙○○，我就跟丙○○
    說我順便載丙○○過去，再跟乙○○講，因為我知道修車廠
    大概在哪裡，但是我不確定確切的位置，所以我跟丙○○過
    去問乙○○。到陸光六村我才知道，因為張素珍（應為張玉
    珍）說丙○○與乙○○講車子的事情已經講很久了，是張素
    珍跟我說的，我有問為何這樣，張素珍說乙○○幫丙○○把
    車拉去修，修了1萬多元，但是都沒有錢去拿回來。乙○○
    與丙○○談的過程中，我都是在和張素珍說話，但我好像有
    聽到幾句他們對談的經過，乙○○說不然丙○○那部車還有
    欠稅金、罰單，也值不了多少錢，乾脆看剩下還有給丙○○
    多少錢，才把車讓給乙○○。（問：後來有無看到乙○○付
    錢給丙○○？）沒有注意看。（問：有無看到丙○○或乙○○寫讓渡書？）他們到旁邊，但是否寫讓渡書我不清楚，因
    為我與張素珍在旁邊講話。但是我有看到他們拿個牛皮紙袋
    在寫，可是寫什麼我不知道。（問：在過程中，有一位叫程
    瑞棋的人在場否？）我不認識這個人。那天張素珍家裡很多
    人，可是我不知道有無叫程瑞棋的人在場。這台車是白色的
    小march。是1998或1999年份的車。我是民國92年買的，我
    是買二手車，是我老公買的，開沒有多久就以10萬元賣給丙○○，賣的時候，就只是貸款的回扣有賺到，…之前丙○○
    就跟我說過。丙○○說車子本來借乙○○開車，好像是開壞
    ，乙○○拉去修，但是在哪裡修，乙○○也不告訴他，讓他
    沒有辦法把車拉回。（問：你說的那天，是幾點載丙○○過
    去？）好像是下午4、5點。在陸光六村那邊待了1、2小時，
    好像是吃晚飯時我就離開了，是我自己走的，因為丙○○說
    他與乙○○有事情。我離開之後，就回去南崁，當天晚上有
    無上班我忘記了等情（見原審卷第195至198頁）可知，證人
    甲○○在場時僅見聞被告與證人丙○○談及小客車讓渡事宜
    ，並未見聞本件毒品之交易，況且觀諸證人甲○○證述；證
    人丙○○之小客車是白色的小march、我有看到被告與丙○○拿個牛皮紙袋在寫，及因該車壞掉後，被告拉去修，但是
    在哪裡修，被告不告訴證人丙○○，讓丙○○沒有辦法把車
    拉回等情，亦與證人丙○○證述情節相符，並有本案車輛之
    讓渡書一份扣案足憑（見原審卷第116頁證物袋內），堪認
    證人甲○○上開證述情節並非憑空杜撰，而堪採信，參以證
    人甲○○與丙○○、被告均為友人關係，曾一同施用毒品，
    並出售前述小客車予證人丙○○使用，足見證人甲○○與證
    人丙○○交情不惡，且證人甲○○亦證述；前次庭期未到是
    不想幫他們做證，其與丙○○是朋友、很熟，我覺得不關我
    的事，我媽說既然沒有跟他們往來，不然找來找去，又混在
    一起怎麼辦，今天會來作證是因為被拘提，我不知道沒有作
    證會被拘提，我只是說我知道的部分，我也不知道丙○○現
    在與乙○○是怎麼回事，我只是說出我當天知道的事等語（
    見原審卷第195至196頁），復有原審法院拘票一份在卷可稽
    （見原審卷第183至185頁），衡以證人甲○○既經拘提始同
    意到案作證，且與證人丙○○為好友關係，顯見證人甲○○
    並無動機故意到庭為有利被告之證述，益見證人甲○○前開
    證述足堪信為真實。
(六)另證人丙○○於96年1月1日晚間為警查獲後，旋於警詢供出
    扣案毒品海洛因之來源係向綽號「水哥」之成年男子購買，
    水哥聯絡電話為0000000000，復於該案原審審理時主張，警
    詢中有供出毒品上游謝坤良，請求減輕其刑乙節，已如前述
    ，而證人丙○○所指證之謝良坤，經查確有其人，且因被訴
    自95年9月間某日起至96年1月中旬止在桃園縣桃園市○○路
    532號7樓等處，多次販賣海洛因、安非他命與丙○○、程瑞
    棋等人，經檢察官提起公訴，並經法院判處販賣第一、二級
    毒品罪確定在案，有台灣板橋地方法院檢察署檢察官起訴書
    、本院被告前案紀錄表各一份在卷可查（見本院卷第66 至
    73頁、第180頁），是證人丙○○指證扣案毒品海洛因是向
    謝良坤（綽號「水哥」）購買一節，並非虛捏。佐以證人丙○○係因員警查獲被告使用該部小客車之車牌，而通知證人
    丙○○製作筆錄，證人丙○○始為上開購買第一級毒品來源
    之供述，並指述因為找不到被告所以車子沒有辦過戶，收到
    很多該車罰單，都是將車交給被告之後所違規，希望警方能
    幫我通知監理站違規人不是我等語（見第16123號偵查卷第
    26 至27頁），並於98年11月12日原審審理期間主動至桃園
    監獄接見被告，不斷要求被告拿錢出來處理該部小客車，並
    提及「我跟你講，你錢還我，我會幫你處理，你再這樣子，
    我就不理你了啦，那是你家的是啦」、「反正就是你錢還我
    ，我就幫你處理，不還我，我就不管你了，事實就是這樣」
    等情，有本院99年7月21日堪驗筆錄一份、接見錄音光碟一
    片可徵（見本院卷第133至134頁），是證人丙○○上開第一
    級毒品來源之供述，顯係有相當利害關係，其指證之真實性
    猶有疑慮。是證人丙○○事後翻異前詞，改稱海洛因是向被
    告購買，並以小客車為對價云云，並無足以佐證上開證人證
    述內容屬實之補強證據，無從擔保其真實性，自難遽以採信
    。至另案扣得之證人丙○○所有之甲基安非他命10包（毛重
    3.17 公克）、台灣桃園地方法院檢察署96年度毒偵字第415
    號起訴書，固足證明證人丙○○確有購入上開毒品加以施用
    之事實，但並無從佐證其上開有關毒品來源之證述何者為真
    實，依據上開說明，自難僅憑證人丙○○上開有瑕疵之證述
    ，而無其他相關聯之補強證據，即認被告確有販賣海洛因予
    證人丙○○之犯行。
六、綜上所述，本件依據公訴人所提出之前開證據均不足以證明
    被告有何公訴意旨所指此部分販賣第一級毒品海洛因之犯行
    ，且無從說服本院以形成被告有罪之心證，揆諸前揭說明，
    基於無罪推定之原則，自應為被告無罪判決之諭知。原審未
    予詳查，遽為被告有罪之諭知，容有未洽，被告提起上訴，
    否認犯罪，為有理由，應由本院將原判決撤銷，改諭知被告
    無罪之判決，以臻適法。
據上論斷，應依刑事訴訟法第369條第1項前段、第364條、第301
條第1項，判決如主文。
本案經檢察官吳春麗到庭執行職務。
中    華    民    國    99    年    9     月    7     日
                  刑事第十八庭審判長法  官  吳鴻章
                                    法  官  曾淑華
                                    法  官  汪梅芬
以上正本證明與原本無異。
如不服本判決，應於收受送達後10日內向本院提出上訴書狀，其
未敘述上訴之理由者並得於提起上訴後10日內向本院補提理由書
（均須按他造當事人之人數附繕本）「切勿逕送上級法院」。
                                    書記官  劉寶鈴
中    華    民    國    99    年    9     月    7     日

司法院資訊處製作；財團法人民間司法改革基金會備份。
